臺灣臺東地方法院民事裁定　　　　　　　 95年度小上字第2號
上　訴　人　甲○○
　　　　　　乙○○
被上訴人　　丙○○
上列當事人間請求損害賠償事件，上訴人對於中華民國95年6月2
8日本院臺東簡易庭95年度東小字第227號第一審判決提起上訴，
本院裁定如下：
    主  文
上訴駁回。
第二審訴訟費用新臺幣壹仟伍佰元由上訴人負擔。
    理  由
一、本件訴訟標的金額為新台幣（下同）10萬元以下，原審乃依
    小額訴訟程序審理，而上訴人對於該小額訴訟第一審判決不
    服，於民國95年7月17日提出上訴，其上訴意旨略以：(一)原
    判決僅謂本件被告（即被上訴人）係依法提出第三人異議之
    訴，並依正當法律程序聲請強制執行，但並未釋明被告係依
    據「何種身分」具「何種權利」，依據何法條提起第三人異
    議之訴。上訴人一再強調：被上訴人丙○○對於訴外人（即
    債務人）楊佩蓉名下之記名股票及合作金庫銀行存款帳戶並
    無所有權、典權、留置權及質權，設若僅因楊佩蓉曾匯款予
    被上訴人及被上訴人曾匯款予楊佩蓉之事實，被上訴人就可
    以提起第三人異議之訴，那與楊佩蓉有金錢往來之其他人，
    是否可也以輪流提起第三人異議之訴，來癱瘓法院的強制執
    行程序？且被上訴人服務於合作金庫銀行數十年，又身居要
    職，豈有不知楊佩蓉名下存款帳戶之所有權均屬楊佩蓉之理
    ？至於被上訴人雖辯稱楊佩蓉名下之帳戶為其使用之人頭帳
    戶云云，但其與楊佩蓉已離異多年，以被上訴人服務於金融
    機構之資歷，怎可能將大筆現金存放於他人帳戶之理，若真
    要以他人名義炒作股票，也應該使用其子許閔翔的戶頭才對
    ，故被告提起第三人異議之訴的動機，實欲幫債務人脫產。
    另被上訴人與楊佩蓉雖因某理由辦理離婚，但其一家4口確
    實一直共同居住於豐谷北路83號。綜上所述，被上訴人既未
    具所有權、典權、留置權、質權之任一權利，法律上亦無「
    同居人即可提起第三人異議之訴」的規定，則其根本無權提
    起第三人異議之訴，從而，被上訴人即應負擔因其提起此訴
    而停止94年度執全字第5796號強制執行程序所造成之利息損
    失。(二)原判決雖謂：縱本院准許之範圍前後不同，乃屬本院
    依職權審認斟酌而予判斷之範疇，尚難認被上訴人有何故意
    或過失侵害原告之權利等語，但被上訴人確實於聲請狀及第
    三人異議之訴狀中，聲明請求停止94年度執全字第419號、9
    4年度執全字第5796號，並於鈞院作成94年度東簡聲字第7號
    民事裁定（其主文記載：「聲請人供擔保新台幣25萬元後，
    本院94年度執全字第5796號執行事件之強制執行程序，於本
    院94年度東簡字第212號第三人異議之訴事件判決確定前，
    應暫予停止」）後，即交付25萬元之擔保金。嗣被上訴人於
    94年度執全字第5796號強制執行程序停止後，即改口欲停止
    之標的物為203,647元，但若其訴訟標的僅為203,647元，則
    其僅需提供57,883元擔保金即可，自無提供25萬元超額擔保
    之理，故被上訴人所言顯為不實，原判決又怎可謂被上訴人
    非出於故意？被上訴人致力協助楊佩蓉脫產，導致上訴人最
    後可能僅獲得債權憑證1紙，怎可謂被上訴人並無侵害伊之
    權利？等語。
二、按關於請求給付金錢或其他代替物或有價證券之訴訟，其標
    的金額或價額在10萬元以下者，適用小額程序。次按對於小
    額訴訟之第一審裁判之上訴，非以其違背法令為理由不得為
    之，民事訴訟法第436條之8第1項、第436條之24第2項分別
    定有明文。又按上訴狀內應記載上訴理由，表明下列各款事
    項：一、原判決所違背之法令及其具體內容。二、依訴訟資
    料可認為原判決有違背法令之具體事實，觀諸民事訴訟法第
    436條之25規定甚明。亦即其上訴狀應就第一審判決如何違
    背法令為具體之指摘，並揭示該法規之條項或其內容，若係
    成文法以外之法則，應揭示該法則之旨趣，倘為司法院解釋
    或最高法院之判例，則應揭示該判解之字號或其內容，或揭
    示如何當然違背法令之事實，上訴狀如未依此項方法表明者
    ，即難認為已對第一審判決之違背法令有具體之指摘（最高
    法院71年度臺上字第314號判例參照）。再按上訴狀內未表
    明上訴理由者，上訴人應於提起上訴後20日內，提出理由書
    於原審法院，未提出者，毋庸命其補正，由原審法院以裁定
    駁回之，民事訴訟法第436條之32第2項準用同法471條第1項
    之規定至明。
三、本件上訴人雖以前詞提起上訴，惟觀其上訴理由，僅係指摘
    本院95年度東小字第277號第一審判決並未釋明被上訴人係
    依據何種身分具何種權利，依據何法條提起第三人異議之訴
    ，及認定被上訴人非出於故意顯有違誤云云，並未就該判決
    如何違背法令為具體之指摘，亦未揭示該法規之條項或其內
    容，即難認為已對第一審判決之違背法令有具體之指摘，且
    其自提起上訴後迄今，亦已逾20日未再提出理由書補正前揭
    對小額訴訟第一審判決提起上訴之法定要件，揆諸上開說明
    ，其上訴即難認為合法，爰依法裁定駁回其上訴。
四、按法院為小額訴訟費用之裁判時，應確定其費用額，民事訴
    訟法第436條之19第1項定有明文。上開規定於小額事件之上
    訴程序準用之，同法第436條之32第1項規定甚明。上訴人應
    負擔之第二審訴訟費用額，確定如主文第2項所示。
五、據上論結，本件上訴為不合法，依民事訴訟法第436條之32
    第2項、第444條第1項前段、第436條之19第1項、第95條、
    第78條、第85條第1項前段，裁定如主文。
中　　華　　民　　國　　96　　年　　1　　月　　25　　日
                  民事庭  審判長法  官  楊智勝
                                法  官  林恒祺
                                法  官　連雅婷
以上正本證明與原本無異。
本件裁定不得抗告。
中　　華　　民　　國　　96　　年　　1　　月　　25　　日
　　　　　　　　　　　　　　　  書記官  蕭家玲
